臺灣高等法院高雄分院刑事判決　　　　96年度上訴字第1812號
上　訴　人　臺灣高雄地方法院檢察署檢察官
被　　　告　甲○○
選任辯護人　盧世欽律師
上列上訴人因被告偽證案件，不服臺灣高雄地方法院96年度訴字
第953 號中華民國96年7 月24日第一審判決（起訴案號：臺灣高
雄地方法院檢察署95年度偵字第30203 號），提起上訴，本院判
決如下：
    主  文
上訴駁回。
    理  由
一、公訴意旨略以：被告甲○○明知陳欽雄、李嘉和共同基於意
    圖為自己不法所有之犯意，於如附表所示時、地，徒手竊取
    如附表所示被害人之馬達，而上開馬達之軸心均尚未拆除，
    且均為陳欽雄、李嘉和所共同竊得，竟於民國95年11月6 日
    ，在臺灣高雄地方法院檢察署（下稱高雄地檢署）95年度偵
    字第23914 號（即被告自身所涉贓物案件）偵查中，經檢察
    官當庭告知因係就自己有受刑事追訴或處罰，故依刑事訴訟
    法第181 條規定，得拒絕證言，經其表示不拒絕證言，而就
    案情（指該署95年度偵字第23249 號陳欽雄、李嘉和涉犯竊
    盜罪案件）有重要關係之事項，結證後虛偽陳述：「（問：
    被告陳欽雄、李嘉和曾經拿什麼東西賣給你？）兩天共賣我
    3 次約10個馬達」、「（問：拿馬達賣給你，這些馬達軸心
    是否均已經抽除？）馬達軸心有的已經沒有，有3 、4 個有
    ，大部分是沒有」、「（問：陳欽雄、李嘉和拿這些東西給
    你，是否有告訴你這些東西是贓物？）他們沒有告訴我，我
    有問他們，他們說東西是他們所有」、「（問：是否由被告
    陳欽雄、李嘉和解體後才賣給你？）我確定大部分是沒有軸
    心，但我不確定是誰拆的，我當時看到東西和被告觀點一樣
    ，那些東西都已經確定不能使用，可以當廢鐵」云云，企圖
    誤導該刑事案件偵查之正確結果，嗣經檢察官查明後，將陳
    欽雄、李嘉和起訴，因認被告涉有刑法第168 條之偽證罪嫌
    云云。
二、本判決下列引用證人陳欽雄、李嘉和、馬添源、陳耀宗於偵
    查中具結後向檢察官所為陳述，查無顯不可信之情形，依刑
    事訴訟法第159 條之1 第2 項規定，得為證據；證人陳欽雄
    、李嘉和於臺灣高雄地方法院95年度易字第2355號審理中具
    結後向法官所為之陳述，則依同條第1 項規定，具有證據能
    力。至證人陳欽雄、李嘉和、馬添源、陳耀宗於警詢時陳述
    之證據能力，則為檢察官及被告所不爭執，本院審酌該等警
    詢陳述並無不法取供情形，認屬適當，依同法第159 條之5
    第2 項規定，亦得為本案證據，合先敘明。
三、按犯罪事實應依證據認定之，無證據不得認定其犯罪事實，
    刑事訴訟法第154 條第2 項定有明文。又刑法第168 條規定
    證人依法作證時，必須對案情有重要關係之事項，為虛偽之
    陳述，始負偽證罪之責，所謂於案情有重要關係之事項，係
    指該事項之有無，足以影響裁判之結果者而言，苟其事項之
    有無，與裁判之結果無關，縱其陳述虛偽，亦難令負該項罪
    責（最高法院29年上字第2341號、71年台上字第8127號判例
    意旨及85年度台上字第3201號判決意參照）。
四、公訴意旨認被告涉犯刑法第168 條偽證罪嫌，無非係以：
    被告於95年11月16日在高雄地檢署95年度偵字第23914 號偵
    查中之結證，證人陳欽雄、李嘉和於95年10月19日、同年
    12 月5日、同年12月7 日在同案偵查中之證詞，證人馬添
    源於95年10月12日在同案偵查中之證詞，被告就高雄地檢
    署95年度偵字第23249 號簽具之證人結文1 紙，為其論罪之
    依據。
五、訊據被告就公訴意旨所指之證述內容固坦承不諱，惟堅詞否
    認有何偽證犯行，辯稱：伊只是將事情真相說給檢察官聽，
    並無虛偽陳述等語；辯護人則為被告辯以：被告於95年11月
    6 日在高雄地檢署95年度偵字第23914 號偵查中，係以被告
    身分應訊，而非證人身分，蓋該案係針對被告涉嫌贓物罪案
    件予以偵查，應無偽證之問題，且被告所述內容，亦與陳欽
    雄、李嘉和是否構成竊盜罪名無涉，非屬對於案情有重要關
    係事項，況陳欽雄、李嘉和於案發後之95年8 月間警詢即已
    坦承犯行，於歷次偵訊時亦然，被告並無誤導刑事案件偵查
    之正確結果可言等語。經查：
  (一)被告於95年11月6 日，在高雄地檢署95年度偵字第23914 號
    （被告自身涉嫌贓物罪案件）偵查中，經檢察官當庭告知恐
    因陳述致自己受刑事追訴或處罰，得依刑事訴訟法第181 條
    規定拒絕證言，被告表示不拒絕證言，而就該署95年度偵字
    第23249 號陳欽雄、李嘉和涉犯竊盜罪案件，具結後證稱：
    「（問：被告陳欽雄、李嘉和曾經拿什麼東西賣給你？）兩
    天共賣我3 次約10個馬達」、「（問：拿馬達賣給你，這些
    馬達軸心是否均已經抽除？）馬達軸心有的已經沒有，有3
    、4 個有，大部分是沒有」、「（問：陳欽雄、李嘉和拿這
    些東西給你，是否有告訴你這些東西是贓物？）他們沒有告
    訴我，我有問他們，他們說東西是他們所有」、「（問：是
    否由被告陳欽雄、李嘉和解體後才賣給你？）我確定大部分
    是沒有軸心，但我不確定是誰拆的，我當時看到東西和被告
    觀點一樣，那些東西都已經確定不能使用，可以當廢鐵」等
    情，業據被告坦認不爭，並有該次偵訊筆錄（見95偵23249
    號卷第60-61 頁）及被告簽具之證人結文1 紙（見95偵2324
    9 號卷第62頁）附卷可稽，是此部分之事實，足堪認定。至
    辯護人雖為被告辯稱：被告其時係以被告身分，非以證人身
    分接受傳喚應訊，故被告應不構成偽證罪云云，並提出該案
    傳票1 紙為證，惟是否以證人身分傳喚，並非偽證罪成立與
    否之前提要件，故辯護人此部分辯解，核與認定被告是否成
    立偽證罪嫌無涉，先予敘明。
  (二)按刑法第320 條之竊盜罪，係以行為人意圖為自己或第三人
    不法之所有，而竊取他人之動產為構成要件，此即本件被告
    上開證述內容，是否該當偽證罪要件中之「於案情有重要關
    係事項」之判斷依據；又依上開偽證罪構成要件之說明，被
    告所證之上開事項之有無，是否關乎認定陳欽雄、李嘉和有
    無竊取如附表所示馬達之行為，而足以影響裁判之結果者，
    以為判斷。查：(1)依被告上開於95年11月6 日偵查中，就檢
    察官所訊向陳欽雄與李嘉和買受何物、馬達軸心已否拆除、
    馬達外觀如何、是否知悉所買受之馬達乃陳欽雄與李嘉和所
    竊等問題，證稱：「陳欽雄、李嘉和2 天共賣我3 次約10個
    馬達，馬達軸心有3 、4 個有，大部分是沒有，我有問他們
    ，他們說東西是他們所有，我確定大部分是沒有軸心，但我
    不確定是誰拆的，我當時看到東西和被告（即陳欽雄）觀點
    一樣，那些東西都已經確定不能使用，可以當廢鐵」等內容
    ，該事項之有無，僅屬被告買受陳欽雄、李嘉和所竊馬達之
    經過，其偵訊問題及待證事實，實係關乎被告自身有無故買
    贓物之故意及行為，要與認定陳欽雄、李嘉和有無竊取如附
    表所示之馬達無涉，且參諸臺灣高雄地方法院95年度易字第
    2434號所為陳欽雄、李嘉和2 人竊盜之刑事判決書所載認定
    該2 人罪刑之理由，被告上開於偵查中之所結證事項之有無
    ，顯無足影響該裁判之結果，故被告上開於偵查中之結證證
    詞縱係虛偽，參諸上開偽證罪構成要件之說明，其即非屬案
    情重要關係事項，尚難以偽證罪論處；(2)又陳欽雄、李嘉和
    就自身所涉竊盜案件，業分別於案發後之95年8 月19日、18
    日警詢時坦承竊取如附表所示之馬達（該案起訴後，臺灣高
    雄地方法院95年度易字第2434號案件判處陳欽雄、李嘉和竊
    取附表編號3 部分無罪，其餘均有罪），證人即被害人馬添
    源、陳耀宗亦分別於95年8 月18日、21日警詢時及95年9 月
    26日偵訊時證稱確有如附表所示之馬達失竊，嗣陳欽雄、李
    嘉和再於95年10月19日偵訊時陳稱販賣所竊馬達予被告之經
    過，有各該警詢、偵訊筆錄可按，是於被告95年11月16日偵
    查中作證時，陳欽雄、李嘉和有無竊取馬達之犯行，實已臻
    明確，被告所證，僅是收贓之有無及經過，並不足影響檢察
    官偵查結果，故檢察官起訴意旨認：被告所證與竊盜罪之構
    成要件有關云云，以及檢察官上訴意旨認：被告所證足使檢
    察官將該等馬達認為係廢棄物或拋棄物，非他人所有之物，
    足以誤導檢察官就該竊盜案是否應提起公訴，而屬案情重要
    關係之事項云云，核均非可採。
  (三)又證人陳欽雄、李嘉和於95年10月19日及各別於同年12月5
    日、7 日偵訊時均證稱：渠等一同賣3 次約10顆馬達予被告
    ，其中2 次是同一天賣，馬達軸心還在，就直接將偷來的馬
    達賣給被告等語，此有各該偵訊筆錄可稽；而證人陳欽雄於
    臺灣高雄地方法院95年度易字第2355號被告被訴贓物案件審
    理中，亦證稱：伊將所竊馬達賣予被告，賣不只1 次，馬達
    外觀很舊，快壞掉那種，但有無壞掉沒測試過，只是整個馬
    達很爛，所賣馬達只有2 個沒有軸心，其他都是好的，被告
    有問伊是不是贓物，伊都騙他，最後警察查獲，被告才知道
    是贓物等語（見該案96年5 月2 日審判筆錄）；證人李嘉和
    於該案審理中則證稱：伊和陳欽雄賣馬達給被告時，並沒有
    說明東西來源，被告也沒有問，共賣3 次，馬達都是中古的
    ，但是整顆好的等語（見該案96年3 月28日審判筆錄），此
    經原審依職權調取臺灣高雄地方法院95年度易字第2355號卷
    宗核閱無訛，足見被告上開所證，除馬達軸心是否已拆除，
    核與證人所述略有差異外，其餘關於向陳欽雄與李嘉和買受
    何物及次數、數量、外觀為何，是否知悉所買受之馬達乃陳
    欽雄與李嘉和所竊等節，均核與證人陳欽雄、李嘉和所述大
    致相符，並未為虛偽陳述。至馬達軸心已否拆除一節，公訴
    意旨以證人馬添源於95年10月12日偵訊中所證：伊有去被告
    的回收場找失竊的馬達，被告故意用帆布將買來的馬達蓋起
    來，伊所看到的馬達都是完好的，中間部分並沒有遭到解體
    ，隔天再去看已經解體等語，而認被告虛偽陳述，惟證人馬
    添源所見軸心未拆除之馬達，並不當然等同陳欽雄賣予被告
    之馬達，是馬達軸心拆除與否，自應以證人陳欽雄上開所述
    較有可採，故被告就有無軸心之馬達數量雖證稱「僅有3 、
    4 個馬達有軸心，大部分沒有軸心」等語，而與證人陳欽雄
    所述不盡相符，似有避重就輕之嫌，惟尚難遽指被告對此全
    然為虛偽陳述；況如前述，馬達軸心拆除與否，實與陳欽雄
    、李嘉和所涉竊盜罪之構成要件無關，不足據以認定陳欽雄
    、李嘉和有無竊盜馬達之行為，非屬「於該案情有重要關係
    」之事項，縱被告對此虛偽陳述，亦難以偽證罪相繩。
  (四)再由陳欽雄、李嘉和所涉竊盜案件之查獲經過，被告於該案
    查獲當天之95年8 月18日警詢時，即已明確陳稱該案失竊之
    馬達係其向陳欽雄、李嘉和所買受，並當場指認陳欽雄、李
    嘉和無訛，此有警詢筆錄可稽，被告於原審審理中，復提出
    其第1 次向陳欽雄收購馬達之廢棄物登記表1 紙為證，是縱
    不論被告所為，客觀上是否該當偽證罪之要件，應認被告就
    陳欽雄、李嘉和涉嫌竊盜馬達一案，主觀上亦無迴護陳欽雄
    、李嘉和而故為虛偽證述之動機或犯意。
  (五)綜上所述，被告就95年度偵字第23249 號陳欽雄、李嘉和涉
    犯竊盜罪案件，具結後作證，所待證者，應係陳欽雄、李嘉
    和竊盜犯行之有無，始足探究是否科以偽證罪責，惟偵訊問
    題及被告所述內容，均關係被告自身是否涉有故買贓物罪嫌
    ，無從以被告所證，據為認定陳欽雄、李嘉和竊盜行為之有
    無，是被告就所買受馬達軸心已否拆除一節，證述縱略有不
    實，亦不負偽證罪責，更遑論被告主觀亦無偽證之動機或犯
    意；此外，復查無任何積極證據，足認被告確有偽證犯行，
    參諸前揭說明，被告上開犯行，尚屬不能證明。
六、原審因而為被告無罪之判決，核無不合。檢察官上訴仍執前
    詞及上開情詞，指摘原判決不當，為無理由，應予駁回。
據上論結，應依刑事訴訟法第368條，判決如主文。
本案經檢察官李門騫到庭執行職務。
中　　華　　民　　國　　96　　年　　11　　月　　14　　日
                  刑事第七庭    審判長法  官    莊飛宗
                                      法  官    孫啟強
                                      法  官    邱明弘
以上正本證明與原本無異。
如不服本判決應於收受本判決後10日內向本院提出上訴書狀，其
未敘述上訴理由者，並得於提起上訴後10日內向本院補提理由書
狀（均須按他造當事人之人數附繕本）「切勿逕送上級法院」。
中　　華　　民　　國　　96　　年　　11　　月　　14　　日
                                      書記官    黃玉珠
附表：
┌──┬────┬─────┬────┬────┬────┬───┐
│編號│時  間  │地      點│竊得物品│竊盜方法│行為人  │被害人│
├──┼────┼─────┼────┼────┼────┼───┤
│1   │95年8 月│高雄市鹽埕│馬達4只 │徒手竊盜│陳欽雄與│陳耀宗│
│    │16日6 時│區○○○路│        │        │李嘉和  │      │
│    │許      │191號     │        │        │        │      │
├──┼────┼─────┼────┼────┼────┼───┤
│2   │95年8 月│高雄市鹽埕│馬達3只 │徒手竊盜│陳欽雄與│陳耀宗│
│    │16日6 時│區○○○路│        │        │李嘉和  │      │
│    │30分許  │191號     │        │        │        │      │
├──┼────┼─────┼────┼────┼────┼───┤
│3   │95年8 月│高雄市鹽埕│馬達1只 │徒手竊盜│陳欽雄與│陳耀宗│
│    │17日6 時│區○○○路│        │        │李嘉和  │      │
│    │20分許  │191號     │        │        │        │      │
├──┼────┼─────┼────┼────┼────┼───┤
│5   │95年8 月│高雄市鹽埕│馬達3只 │徒手竊盜│陳欽雄與│陳耀宗│
│    │18日6 時│區○○街44│        │        │李嘉和  │      │
│    │許      │之1號     │        │        │        │      │
├──┼────┼─────┼────┼────┼────┼───┤
│6   │95年8 月│高雄市鹽埕│馬達幫浦│徒手竊盜│陳欽雄與│馬添源│
│    │17日5 時│區○○○路│5只     │        │李嘉和  │      │
│    │45分許  │169號     │        │        │        │      │
└──┴────┴─────┴────┴────┴────┴───┘
